臺灣新竹地方法院刑事判決　　　　　　　　　　　　　　九十二年度訴字第八三號
　　公　訴　人　臺灣新竹地方法院檢察署檢察官
　　被　　　告　丙○○
　　　　　　　　甲○○
　　共　　　同
　　選任辯護人　徐國楨律師
　　　　　　　　曾能煜律師
右列被告等因妨害自由等案件，經檢察官提起公訴（九十一年度偵字第七五二號、第
三一九六號），本院判決如左：
    主  文
丙○○共同以非法之方法，剝奪人之行動自由，處有期徒刑肆月，如易科罰金，以
佰元折算壹日。
甲○○共同以非法之方法，剝奪人之行動自由，處有期徒刑月，如易科罰金，以
佰元折算壹日。
    事  實
一、民國九十一年一月二十四日上午十時許，丁○○（業經公訴人為不起訴處分確定
    ）駕車至辛○○位於新竹縣湖口鄉大湖家園五號家中，邀約並搭載辛○○前往丁○○位於新竹縣湖口鄉○○街八十二巷六號住處，與丁○○之胞妹丙○○、友人
    某不詳真實姓名之張小姐共同打麻將。辛○○雖攜帶新臺幣（下同）九千餘元前
    去，但不多時即已輸光，向丁○○借七千元後，不久又全數輸畢。同日中午張小
    姐先行離開，因缺少一人無法繼續，丙○○便電邀友人甲○○前來。辛○○因已
    無現金可作賭資，便與丙○○、甲○○約定以下述方式借款，當遇到辛○○輸錢
    時，由丙○○或甲○○代為出錢支付給贏家，且代出之金額應湊成千元整數，付
    給贏家後之餘款，辛○○不可放入自己之皮包內，而須放在牌桌上當作後續之賭
    資，亦即倘若丁○○自摸，辛○○本應付給丁○○三千二百元但無錢支付，便由
    丙○○或甲○○拿出五千元，其中三千二百元交予丁○○，其餘一千八百元放在
    辛○○牌桌前作為後續賭資，辛○○則積欠丙○○或甲○○五千元，渠四人便以
    此種方式打麻將。同日傍晚五、六時許，渠四人暫停打麻將，由丁○○駕車搭載
    辛○○，丙○○駕車附載甲○○，共同前往新竹市○○街一０五號，與丁○○、
    丙○○之乾爹戊○○、戊○○之友人等一起吃飯飲酒聊天。同日晚上十一時至十
    二時許，丙○○、甲○○、丁○○、辛○○四人返回前述丁○○住處繼續以上開
    方式打麻將。迄翌日即九十一年一月二十五日凌晨三時許，辛○○已積欠丙○○
    三萬九千元、積欠甲○○八萬元，此時丙○○認為辛○○酒後牌品不佳，口中一
    直念個不停，又時有嘔吐、嚼檳榔之舉，便表示不願意繼續打麻將，辛○○聽後
    甚為不悅，即以三字經辱罵丙○○，另表明如不繼續打麻將，將不承認上開積欠
    丙○○、甲○○之債務，丙○○遂憤而徒手掌摑辛○○一個耳光（未成傷），甲○○亦與辛○○爭執豈可任意賴帳。丁○○鑒於當時已是凌晨，家人均已就寢，
    麻將亦無法繼續，便下達逐客令，要求丙○○、甲○○、辛○○至其住處外勿干
    擾安寧。渠三人在丁○○住處外時，丙○○、甲○○因認辛○○已有賴帳之意，
    強力要求辛○○必須簽發本票，辛○○不從，丙○○、李泳鈜為達取得本票之目
    的，竟基於剝奪辛○○行動自由及行無義務之事為目的之犯意聯絡，共同將辛○○強行拉上丙○○之自小客車後座，甲○○則坐在辛○○旁邊以利控制，再由丙○○駕車駛往新竹市區，途經新竹市○○路某便利商店時，丙○○並曾下車欲購
    買空白本票，但未買得，嗣丙○○與同住在新竹市○○街九十五巷三號四樓之十
    、但不知情之室友壬○○電話聯絡，得知壬○○有空白本票，丙○○便駛回上述
    住處。九十一年一月二十五日凌晨四時許駛抵丙○○前開住處一樓後，丙○○、
    甲○○命辛○○下車，且以前後包夾、避免辛○○逃脫之方式，三人共同進入丙○○四樓住處內，丙○○則以「辛○○欠錢要立字據」為由，向不知情之室友壬○○取得空白本票數張，待壬○○回房後，丙○○、甲○○明知辛○○並無簽發
    本票之義務，仍強命辛○○簽發本票，但為辛○○所拒，雙方僵持近一小時後，
    辛○○感於行動自自由遭受剝奪，所處地點復為丙○○之住處，若不簽立本票顯
    然難以脫身，因而應允簽發二張金額各四萬元之本票交付予李泳鈜、一張金額三
    萬九千元之本票交付予丙○○。丙○○、甲○○見目的已經達成，即於九十一年
    一月二十五日凌晨五時許，電召無營業執照、俗稱「白牌」之計程車載送辛○○
    離去。辛○○獲釋後於九十一年一月三十日始報案，並配合警方聯絡丙○○前去
    取款，經埋伏之警員於九十一年二月一日下午一時十分許，在新竹縣湖口鄉大湖
    家園巷口逮捕丙○○，並扣得右述面額三萬九千元之本票一紙，再循線查獲甲○○而查悉上情。
二、案經辛○○訴由新竹縣警察局移送臺灣新竹地方法院檢察署檢察官偵查起訴。
    理  由
一、訊據被告丙○○、甲○○對於右揭事實，除矢口否認以非法方法剝奪告訴人辛○○之行動自由以及強命告訴人辛○○簽發上開本票外，其餘均供承不諱，皆辯稱
    ：九十一年一月二十五日凌晨三時許，渠等被證人丁○○趕至丁○○住家外邊時
    ，告訴人辛○○一直說她同居人即證人己○○尚未上班，伊那時回家將因晚歸被
    打，因此自願與渠等上車前往被告丙○○住處，在被告丙○○住處時，告訴人辛○○已經酒醒得差不多，自認先前之言行不對，才自願簽立上開本票云云。選任
    辯護人亦為被告二人辯護稱，告訴人辛○○眾多指訴，不僅有前後不一致之情形
    ，且諸多違背常情，均難認屬實，包括：警訊中稱九十一年一月二十四日上午
    甫進入證人丁○○住處，行動自由即被控制，且被強押打麻將，但果真如此，何
    以告訴人辛○○自認所攜現金輸光後，曾先向證人丁○○借錢打牌，嗣又以前開
    方式向被告二人商借，且其與被告二人共處期間，又如何能前往新竹市○○街與
    證人戊○○等人飲酒吃飯聊天；前指稱被強押前往新竹市○○街，亦遭證人戊○○控制行動自由，但審理期日則證稱並無此事；告訴人辛○○指稱遭被告二
    人毆打、施以恐嚇之時間地點，先後所言均有不同，所述遭毆打之身體部位，亦
    與診斷證明書所載不盡相符，況且依診斷證明書所示之就診日期已是九十一年一
    月三十一日，與案發足足相距六日之久；又前稱遭被告甲○○抓住右手而簽立
    本票，之後卻改口被告甲○○捉其左手，其以右手簽寫，而觀諸扣案本票字跡與
    告訴人辛○○庭訊時所寫之相同內容筆跡，二者並無不同，應無被人強行寫字之
    可能；告訴人辛○○又指訴其因被告二人毆打、恐嚇、妨害自由之行為，嚇得
    尿失禁，證人己○○於警訊中雖陳稱看到告訴人辛○○回家時褲子是濕的，但審
    理時證人己○○卻證述並未見到告訴人辛○○的褲子是濕的，亦未發現有何身體
    外表之傷害，至此告訴人辛○○為附和證人己○○之證詞，又改口因客雅山區風
    大，至被告丙○○住處前已經乾了，顯然告訴人辛○○有信口開河之嫌；此外，
    證人壬○○並未看到被告二人對告訴人辛○○有何恐嚇、妨害自由之行為等語。
二、經查：
（一）關於右揭時間告訴人辛○○經證人丁○○邀約而前往上開處所，與證人丁○○
      、被告丙○○及案外人某不詳真實姓名之張小姐一起打麻將，告訴人辛○○攜
      帶之九千餘元輸光後，曾向證人丁○○借款七千元，但不久又全數輸畢，嗣因
      案外人張小姐先行離開，被告丙○○電邀被告甲○○前來遞補，告訴人辛○○
      無現金可作賭資後，便以事實欄所載之方式向被告二人借款繼續打麻將，傍晚
      則暫停，四人齊赴新竹市○○街一０五號，與證人戊○○、戊○○之友人等吃
      飯飲酒聊天，之後四人又返回證人丁○○住處繼續以前開方式打麻將，迄九十
      一年一月二十五日凌晨三時許，告訴人辛○○已積欠被告丙○○三萬九千元、
      積欠被告李泳鈜八萬元，此時被告丙○○認為告訴人辛○○酒後牌品不佳，時
      有嘔吐、嚼檳榔之舉，不願繼續打麻將，告訴人辛○○甚為不悅，以三字經辱
      罵被告丙○○，亦表明如不繼續打麻將，將不承認上開積欠之債務，被告丙○○氣極徒手掌摑告訴人辛○○一個耳光，被告甲○○亦與辛○○發生爭執，證
      人丁○○鑒於凌晨時分家人均已就寢，麻將又無法繼續，便要求被告丙○○、
  甲○○、告訴人辛○○至其住處外勿干擾安寧，渠三人在丁○○住處外時，被
      告丙○○、甲○○因認告訴人辛○○已有賴帳之意，要求告訴人辛○○簽發本
      票，但為告訴人辛○○所拒絕之事實，業據被告二人自承在卷，核與證人丁○○、戊○○證述之情節相符，亦與告訴人即證人辛○○於本院九十三年五月三
      日審理時證述內容大體一致，堪信屬實。雖告訴人辛○○認為其積欠被告二人
      之債務屬於賭債，並非借款，然告訴人辛○○將向證人丁○○借得之七千元輸
      光後，其確實以事實欄所載之方式，與被告二人、證人丁○○一起打麻將，已
      據告訴人辛○○分別於本件刑事案件及另案之民事訴訟中陳述在卷（見本院卷
      第十八頁反面、第十九頁，本院竹北簡易庭九十二年度竹北簡字第六七號民事
      確認本票債權不存在之影印卷第三八頁），則告訴人辛○○與被告二人之債務
      ，顯非直接源於賭博行為而發生，而係另一消費借貸之行為甚明。
（二）次查，九十一年一月二十五日凌晨三時許，告訴人辛○○在證人丁○○上開住
      處外，拒絕簽發本票予被告二人後，卻與被告甲○○共同坐在被告丙○○自小
      客車之後座，由被告丙○○駕車駛往新竹市區，途經新竹市○○路某便利商店
      時，被告丙○○並曾下車購買空白本票未果，嗣被告丙○○與證人即室友壬○○電話聯絡，得知證人壬○○有空白本票，於九十一年一月二十五日凌晨四時
      許駛抵被告丙○○新竹市○○街住處，三人共同進入四樓被告丙○○住處內，
      被告丙○○以「辛○○欠錢要立字據」為由，向證人壬○○取得空白本票數張
      ，待證人壬○○回房後，將近同日凌晨五時許，告訴人辛○○簽下二張金額各
      四萬元之本票交付予被告李泳鈜、一張金額三萬九千元之本票交付予被告丙○○，嗣後被告丙○○始電召俗稱「白牌」之計程車載送告訴人辛○○離去等情
      ，同為被告二人所坦認，並據告訴人辛○○指訴在卷，證人壬○○就其見聞部
      分亦為相同之證詞，復有本票影本二紙、原本一紙存卷可參，亦堪信為實在。
（三）惟如前述，九十一年一月二十五日凌晨三時許，告訴人辛○○在證人丁○○家
      時，尚因辱罵被告丙○○三字經以及發表「如不繼續打麻將，將不承認債務」
      之言論，遭被告丙○○掌摑一耳光，且因此與被告甲○○發生爭執，渠等被證
      人丁○○趕出門外時，告訴人辛○○對於被告二人要求其簽發本票一節，仍堅
      拒不從，顯然雙方立場相左，衝突甚為激烈，但何以告訴人辛○○隨後卻又坐
      上被告丙○○之車輛，與被告二人共同前往被告丙○○住處簽發本票？實令人
      費解。對此，告訴人辛○○指訴歷歷係遭到被告二人強行拉上車，被告甲○○
      坐其旁邊監控，之後亦遭渠二人以包夾方式強行進入被告丙○○住處內，其仍
      不願簽發本票，但因行動自自由遭到剝奪，不得已而應允簽發本票。雖被告二
      人、選任辯護人以前開情詞置辯，惟基於下列理由，仍以告訴人辛○○之指訴
      為可取，堪信被告二人確有如事實欄所載之妨害自由、使人行無義務之事之行
      為：
    (1)關於證人之陳述有部分前後不符，或相互間有所歧異時，究竟何者為可採，法
      院仍得本其自由心證予以斟酌，非謂一有不符或矛盾，即應認其全部均為不可
      採信；尤其關於行為動機、手段及結果等之細節方面，告訴人之指陳，難免故
      予誇大，證人之證言，有時亦有予渲染之可能；然其基本事實之陳述，若果與
      真實性無礙時，則仍非不得予以採信，最高法院著有七十四年台上字第一五九
      九號判例可資參照。本件告訴人辛○○指訴之眾多情節，雖有部分確如後述理
      由欄五、所載之不盡符常情之處，但其就從證人丁○○住處外遭強押上車至抵
      達被告丙○○住處，不得已而簽立本票，前後自由遭受拘束約二小時之基本事
      實，先後所言並無不一之情形，雖告訴人辛○○所述經過細節，稍有出入，惟
      尚不足推翻其告訴內容之真實性。
    (2)按法院依自由心證為證據判斷時，不得違背經驗法則，所謂經驗法則，係指吾
      人基於日常生活經驗所得之定則，並非個人主觀上之推測；認定犯罪事實所憑
      之證據，並不以直接證據為限，即綜合各種間接證據，本於推理作用，為認定
      犯罪事實之基礎，如無違背一般經驗法則，尚非法所不許，最高法院三十一年
      上字第一三一二號判例、四十四年上字第七０二號判例參照。承前所述，在證
      人丁○○住處時，被告二人與告訴人辛○○所持立場完全相反，已有言語、肢
      體上之衝突，被趕出門外後，告訴人辛○○猶堅拒簽發本票，彼此爭執當更為
      激烈，雙方進一步之肢體衝突實有可能一觸即發；且以人數、男女性之體力而
      論，告訴人辛○○乃一介女流，被告甲○○則為成年男子，加上被告丙○○後
      ，告訴人辛○○顯非被告二人之對手；又衡諸先前之衝突結果，被告丙○○雖
      受有言語辱罵之恥，但告訴人辛○○則係實實在在地捱了一耳光，衝突再起時
      ，告訴人辛○○盡快逃離被告二人尚且不及，殊難有可能願意與渠等共乘一車
      ；另參以當時彼等所處之地點為證人丁○○住處外，時間係大多數人均就寢之
      凌晨三時，衡情當時該處難有其他人出入，而證人丁○○與被告丙○○具有姊
      妹關係，分據渠等陳述在卷，並經本院查核身分證件無訛，當又發生衝突時，
      證人丁○○基於手足之情，自有可能開門幫助妹妹丙○○，告訴人辛○○對此
      亦知之甚稔，其在堅拒簽發本票、但預期不為被告二人所接受、卻又求救無門
      之情況下，豈有不盡速離開該地，反而立刻自願上車與被告二人共同離開之理
      。被告二人雖辯稱告訴人辛○○係擔憂回家後被尚未上班之證人己○○發覺晚
      歸，故自願上車云云，但為告訴人辛○○所否認，且證人己○○、告訴人辛○○均證稱九十一年一月二十五日上午六時許，告訴人辛○○抵達住處時，證人
      己○○尚未上班，二人有碰到面（見本院九十三年五月三日審判筆錄）。倘若
      告訴人辛○○確因擔憂被證人己○○發覺晚歸而不敢回家，何以最後仍在證人
      己○○上班前返家？且縱令告訴人辛○○因上述原因不敢回家，以當時其捱了
      一耳光，又與被告二人衝突甚烈之情況下，回家不失為更好之選擇，如不回家
      ，前往他處暫時躲避數小時，亦屬良策，是被告二人所辯，均不足以反證告訴
      人辛○○出於自願上車。綜上各情，堪認告訴人辛○○係遭被告二人以前述方
      式剝奪行動自由。
    (3)告訴人辛○○遭強押至被告丙○○住處時，以當時其之行動自由仍然受到剝奪
      ，一介女流猶須面對被告二人，證人壬○○與其素不相識，但卻是被告丙○○
      多年之室友（此部份業經證人壬○○、被告丙○○於本院九十三年四月二十八
      日審理時陳述在卷），無法預期求救時證人壬○○會提供協助，加以所處地點
      屬於被告丙○○得以完全控制之範圍內，依常情判斷亦堪認其簽發前開本票，
      係不得已而應允為之。證人壬○○雖證稱其看到告訴辛○○時別無異狀，聽到
      其與被告二人交談之聲音亦很平常，但亦結證稱：伊請渠等進門喝茶後，便回
      房休息，被告丙○○欲拿本票時，伊曾出來過，不一會兒又進房了，再出來時
      告訴人辛○○已經離開了，也沒有看到簽發本票之經過（見本院九十三年四月
      二十八日審判筆錄），足見證人壬○○與聞之時間甚為短暫，對於先前告訴人
  辛○○遭強押之情形復無所悉，則其所為之證詞，自不得遽為有利於被告等之
      認定。
（四）綜上，本件事證已臻明確，被告二人犯行，均堪以認定，皆應依法論科。
三、核被告丙○○、甲○○所為，均係犯刑法第三百零二條第一項之以其他非法方法
    剝奪他人行動自由罪。被告二人間有犯意之聯絡與行為之分擔，應論以共同正犯
    。被告二人以非法方法將告訴人辛○○帶往被告丙○○新竹市○○街住處，而剝
    奪告訴人辛○○之行動自由，雖同時使告訴人辛○○簽發右開本票行無義務之事
    ，但因脅迫被害人行無義務之事，自屬包含於剝奪被害人行動自由之同一犯意中
    ，縱其所為合於刑法第三百零四條之情形，仍應視為剝奪行動自由之部分行為，
    並無另成立刑法第三百零四條第一項強制罪之餘地，亦無認該等罪與刑法第三百
    零二條第一項之罪，具有何等方法結果之牽連關係（參見最高法院八十七年臺上
    字第一０六六號判決、八十六年臺上字第二五０四號判決），是被告二人此部分
    所為，並不另外成立強制罪。爰審酌被告二人為取得債權證明與債權確保，不思
    循合法途徑謀求解決，反以剝奪債務人即告訴人辛○○行動自由及脅令告訴人行
    無義務之事等非法手段為之，嚴重危害社會治安，且犯罪時間自凌晨三時迄凌晨
    五時，均屬深夜時分，告訴人辛○○單獨一名女性遭含有男性在內之被告二人剝
    奪行動自由，其心理、生理上遭受之恐懼更甚，而被告丙○○對於載有告訴人辛○○之車輛欲駛往何方、何時駛停，以及如何取得空白本票等，其之主導、掌控
    力量顯較被告甲○○為強，二人之刑度應有所區別，又兼衡被告二人均無前科，
    素行良好，有臺灣高等法院被告全國前案紀錄表二紙附卷足憑，告訴人辛○○辱
    罵被告丙○○以及有意賴帳之態度，實為本事件之部分起因，然被告二人犯罪後
    均飾詞矯辯，態度實難謂良好等一切情狀，分別量處如主文所示之刑，並均諭知
    易科罰金之折算標準。至於扣案之面額三萬九千元本票一紙，雖為被告丙○○所
    有且係犯本罪所得之物，但本票為提示證券，且票據法第五條第一項規定，在票
    據上簽名者，依票上所載文義負責；民法第九十二條第一項、第九十三條前段規
    定，被脅迫而為之意思表示，並非當然無效，僅表意人得撤銷其意思表示；基於
    上開理由，在告訴人辛○○撤銷發票之意思表示前，被告丙○○並非完全不得行
    使該本票之權利，為避免刑事之沒收影響其民事應有之權利，爰不為沒收之宣告
    。
四、公訴意旨另稱：被告二人與告訴人辛○○在證人丁○○住處發生衝突後，被告丙○○、甲○○基於傷害之犯意聯絡，由被告甲○○押著告訴人辛○○，被告丙○○則以牌尺毆打並拉其頭髮敲擊桌子，強拉告訴人秀珍蔡上車後，曾將車輛開往
    新竹市客雅山區某靈骨塔處，逼問告訴人辛○○是否願意簽發本票，告訴人辛○○拒絕允諾，被告二人又承上開之傷害犯意聯絡，由被告李泳鈜拉著告訴人辛○○，讓被告丙○○踢打其肚子、以腳踹其手，造成告訴人辛○○身體受有左臉、
    左耳、右前臂、左前臂、右大腿、右下腳及前胸多處挫傷之傷害，嗣後在被告丙○○住處時，被告二人並一再以言詞及行動等現時加害之事恐嚇告訴人辛○○，
    因認被告二人尚涉有刑法第二百七十七條第一項之傷害罪、第三百零五條之恐嚇
    罪嫌。惟被告丙○○、甲○○均堅決否認涉有此部份之犯罪事實，辯稱：除被告
    丙○○曾掌摑告訴人辛○○一耳光之外，渠等均未毆打、腳踹、或踢打告訴人秀
    珍，亦未將車輛駛往客雅山區，且不曾以言詞或行動恐嚇告訴人辛○○。經查：
（一）按犯罪事實應依證據認定之，無證據不得推定其犯罪事實；又不能證明被告犯
      罪者，應諭知無罪之判決，刑事訴訟法第一百五十四條第二項、第三百零一條
      第一項分別定有明文。又告訴人之告訴，係以使被告受刑事訴追為目的，是其
      陳述是否與事實相符，仍應調查其他證據以資審認；即告訴人之指訴係以使被
      告入罪為目的，故多作不利於被告之陳述，自不得以其指訴為被告犯罪之唯一
      證據，仍必須調查其他證據證明告訴人之指訴與事實相符，始可採為證據。再
      被害人之陳述如無瑕疵，且就其他方面調查又與事實相符，固足採為科刑之基
      礎，倘其陳述尚有瑕疵，則在未究明前，遽採為論罪科刑之依據，即難認適法
      ，最高法院著有五十二年台上字第一三００號、六十一年台上字第三Ｏ九九號
      判例等可資參照。再認定不利於被告之事實，須依積極證據，苟積極證據不足
      為不利於被告事實之認定時，即應為有利於被告之認定，更不必有何有利之證
      據，最高法院四十年台上字第八六號判例可資參照。
（二）公訴意旨此部份所認之犯罪事實，無非係以告訴人辛○○之指訴、卷附財團法
      人天主教湖口仁慈醫院診斷證明書一份、受傷照片二幀以及被告甲○○之測謊
      報告為其主要論據。
（三）關於告訴人辛○○指訴遭受傷害一節，其指稱遭受毆打之時間地點，於警訊、
      偵查及本院訊問時，先後所述均有不同，是否可取，自有疑問；雖有財團法人
      天主教湖口仁慈醫院診斷證明書一份、受傷照片二幀附卷可參，但其所述遭毆
      打之身體部位，與上開診斷證明書所載亦不盡相符；且依診斷證明書所示，告
      訴人辛○○之就診日期已是九十一年一月三十一日，距離本件案發日相距六日
      之久，倘其確遭受所述之諸多傷害，何以延遲六日始就醫，又延遲六日就醫，
      其所受之傷害不無可能係因此段期間內之其他外力因素所造成；再者，卷附告
      訴人辛○○受傷之照片，係九十一年一月三十一日警員庚○○因告訴人報案後
      前往查訪時所攝，業據證人庚○○警員結證在卷，與前相同之理由，照片拍攝
      日距案發日已有六日，此段期間內確有可能因其他外力因素造成告訴人之上開
      傷害；加以證人己○○於本院審理時證述，九十一年一月二十五日上午六時許
      ，其見到告訴人辛○○回家時，並未發現其有何身體外表之傷害（見本院九十
      三年五月三日審判筆錄）；被告丙○○雖供稱掌摑告訴人辛○○一耳光，但是
      否造成傷害，因被告訴人辛○○並非立即驗傷而有可疑，且若造成臉部挫傷或
      瘀傷，衡情度理，如此明顯之傷害，當告訴人辛○○返家時，證人己○○應會
      察覺，但如前述，證人己○○並未發現，自不能單以被告丙○○之供述，推認
      造成告訴人辛○○之前開傷勢；綜合上述各情，實難認定被告二人有公訴意旨
      所認之傷害犯行。
（四）就被告二人是否駕車駛往新竹市客雅山區某靈骨塔處，傷害並逼問告訴人辛○○簽發本票部分，查此部份除告訴人辛○○之指訴、被告甲○○對於「辛○○
      未被帶至山區毆打」問題之回答研判有說謊之測謊報告外，別無其他積極證據
      可供佐證。惟告訴人辛○○對於在客雅山區有無遭到傷害，其先後於警訊、偵
      查及本院訊問時所陳俱有相左之處，自不可遽採。次按測謊鑑定係依一般人在
      說謊時，會產生遲疑、緊張、恐懼、不安等心理波動現象，乃以科學方法由鑑
      定人利用測謊儀器，將受測者之上開情緒波動反應情形加以紀錄，用以分析判
      斷受測者之供述是否違反其內心之真意而屬虛偽不實，故測謊鑑定，倘鑑定人
      具備專業之知識技能，復基於保障緘默權而事先獲得受測者之同意，所使用之
      測謊儀器及其測試之問題與方法又具專業可靠性時，該測謊結果，如就有利之
      供述，經鑑定人分析判斷有不實之波動反應，該鑑驗結果固可為審判之參考，
      但非為判斷之唯一及絕對依據，鑑驗結果是否可採，應由法院斟酌取捨，尚難
      僅憑該測試結果遽入被告於罪；反之，若其有利之供述，經鑑定並無任何虛偽
      供述之情緒波動反應，又無其他合法之積極證據足以證明該部分之犯罪事實時
      ，即可印證其真實性，非不得為有利於受測者之認定（最高法院八十八年度台
      上字第二九三六號、八十七年度台上字第三九二八號、第三三三九號、八十五
      年度台上字第五七九一號、八十二年度台上字第三五號判決參照）。準此，雖
      被告甲○○經送法務部調查局測謊，對於「辛○○未被帶至山區毆打」此一有
      利己之供述，呈現情緒波動反應，研判有說謊，然此測謊結果仍不得作為認定
      被告二人曾駕車駛往新竹市客雅山區某靈骨塔處，傷害並逼問告訴人辛○○簽
      發本票。是以，此部份公訴意旨所指，尚屬不能證明。
（五）至於在被告丙○○住處時，被告二人有無以言詞、行動等現時加害之事恐嚇告
      訴人辛○○等情，查此揭部份除告訴人辛○○之指訴外，更無其他積極證據可
      供佐證，揆之前揭判例意旨，當不得僅憑告訴人辛○○之指訴，即為不利於被
    告二人之認定。
（六）綜合上述，且查無其他積極證據足認被告二人有公訴意旨上開所指之犯行，惟
      此部分因公訴人認為與被告二人上開有罪部分，有牽連犯之裁判上一罪關係，
      本院爰不另為無罪之諭知，併此敘明。
五、至於告訴人辛○○另指稱：九十一年一月二十四日上午甫進入證人丁○○住處
    ，行動自由即被控制，且被強押打麻將部分，告訴人辛○○於本院審理時業已證
    稱確非如此，且衡以告訴人辛○○曾向證人丁○○借錢打牌，又以前述方式向被
    告二人借款，並曾共同前往新竹市○○街與證人戊○○等人飲酒吃飯聊天等事實
    ，堪信告訴人辛○○前於警訊中之陳述並非實情；告訴人辛○○警訊中稱被強
    押前往新竹市○○街，亦遭證人戊○○控制行動自由部分，告訴人辛○○於本院
    審理時亦證稱並非如此，與前述相同之理由，堪信證人辛○○於本院審理時所
    述為可取；告訴人辛○○前稱遭被告甲○○抓住右手而簽立本票，之後改口被
    告甲○○捉其左手，其以右手簽寫，但觀諸扣案本票字跡與告訴人辛○○庭訊時
    所寫之相同內容筆跡，二者並無不同，足認並無被人強行寫字之可能，其此部分
    之指訴，與卷證顯然不符，洵不可採；告訴人辛○○另指稱其因遭被告二人毆
    打、恐嚇、妨害自由之行為，嚇得尿失禁一節，證人己○○於警訊中雖陳稱看到
    告訴人辛○○回家時褲子是濕的，但本院審理時證人己○○則證述並未見到告訴
    人辛○○的褲子是濕的，此際告訴人辛○○附和證人己○○之證詞，又改口因客
    雅山區風大，抵達被告丙○○住處前已經乾了，但告訴人辛○○自承尿失禁對其
    而言並非常態，僅發生一次，則其就有無尿失禁一事，當記憶特別深刻，豈有先
    後所言出入如此之大之理，其此部份之陳述，顯有誇大之嫌。基於以上各項說明
    ，告訴人辛○○上開所指，均不足取，併敘明之。
六、據上論斷，應依刑事訴訟法第二百九十九條第一項前段，刑法第二十八條、第三
    百零二條第一項、第四十一條第一項，罰金罰鍰提高標準條例第一條前段、第二
    條，判決如主文。
本案經檢察官乙○○到庭執行職務。
中      華      民      國    九十三    年      五      月    二十一    日
                              臺灣新竹地方法院刑事第五庭
                                  審判長法  官  陳健順
                                        法  官  楊惠芬
  法  官  李珮瑜
右正本證明與原本無異。
如不服本判決，應於判決送達後十日內向本院提出上訴狀（應附繕本）。
                                        書記官  龔紀亞
中      華      民      國    九十三    年      五      月    二十一    日
附錄法條：
刑法第三百零二條第一項：
私行拘禁或以其他非法方法，剝奪人之行動自由者，處五年以下有期徒刑、拘役或三
百元以下罰金。
